臺灣高等法院交通事件裁定　　　　　　 96年度交抗字第494號
抗　告　人
即　異議人　甲○○
上列抗告人因違反道路交通管理處罰條例案件，不服臺灣臺北地
方法院，中華民國96年6月6日所為裁定（96年度交聲字第 311號
），提起抗告，本院裁定如下：
    主  文
抗告駁回。
    理  由
一、異議意旨略以：異議人甲○○因得過敏免疫科異位性皮膚炎
    病症，於民國95年12月19日下午 3時20分許，駕駛CNX—030
    號重型機車，前往台大醫院求診，當時附近之一般機車停車
    位已滿而無處停放，異議人難忍心胸神經絞痛，迫不得已始
    將機車停放在身心障礙專用停車位，情同緊急救難，請求減
    免處分。
二、原裁定以：
（一）按「受處分人，不服公路主管機關或警察機關所為之處罰
      ，得於接到裁決書之翌日起二十日內，向管轄地方法院聲
      明異議」，道路交通管理處罰條例第八十七條第一項定有
      明文。是得為聲明異議之主體，限於該條例第八條主管機
      關所處罰之「受處分人」。再按，受舉發違反道路交通管
      理事件之受處罰人，認為受舉發之違規行為應歸責他人者
      ，應於舉發違反道路交通管理事件通知單應到案日期前，
      檢附相關證據及應歸責人相關證明文件，向處罰機關告知
      應歸責人，處罰機關應即另行通知應歸責人到案依法處理
      。逾期未依規定辦理者，仍依本條例各該違反條款規定處
      罰，復為同條例第八十五條第一項所明定。故受處分人若
      未依上開規定向處罰機關告知應歸責人，則得聲明異議之
      人，仍應以該案件之受處分人為限，並不及於受處分人以
      外之他人。如非受處分人聲明異議，即難認其聲明異議合
      於法律上之程式，且此項程序之欠缺，亦無法補正，法院
      自不得受理進而為實體之審查。其次，交通法庭認聲明異
      議不合法律上之程式，且無從補正者，應以裁定駁回之，
      道路交通案件處理辦法第十八條亦規定甚明。
（二）本件原處分機關所為之板監裁字第裁41-1AB416171號裁決
      書，裁決對象係「受處分人潘信宏」，並非異議人「甲○
      ○」，有該裁決書在卷可稽。又卷內並無相關資料可證「
      受處分人潘信宏」已依法辦理相關手續，將責任歸責於機
      車駕駛人「甲○○」，故本案仍應以裁決書之裁決對象即
      「受處分人潘信宏」，作為聲明異議之主體。惟本件聲明
      異議狀之異議人欄係填載「甲○○」之姓名，且「甲○○
      」並非以「潘信宏」代理人之名義提起，有異議狀附卷為
      憑，故異議人甲○○係以自己名義提起異議。依前開法條
      意旨，甲○○之異議顯然不合法律上之程式，且屬不可補
      正之事項。故異議人之聲明異議不合法，自應予以駁回，
      經核並無違誤。
三、抗告人抗告意旨以：抗告人於95年12月19日下午 3時20分許
    ，駕駛兒子潘信宏之CNX—030號機車，因得過敏免疫科異位
    性皮膚炎病症前往台大醫院求診，當時附近一般機車停車位
    已滿無處停放，因難忍心胸神經絞痛，迫不得已始將機車停
    放在身心障礙專用停車位。上開機車登記人雖為「潘信宏」
    ，然潘信宏當時已出境，並非將機車停放在身心障礙專用停
    車位之人，且抗告人已於申訴中說明，原審猶以抗告人非受
    處分人而駁回抗告人之異議，實有未當，依法提起抗告，請
    求撤銷原裁定。
四、惟查：依道路交通管理處罰條例第87條第 1項規定，得聲明
    異議之主體，限於該條例第 8條主管機關所處罰之「受處分
    人」。又受舉發違反道路交通管理事件之受處罰人，認為受
    舉發之違規行為應歸責他人者，應檢附相關證據及應歸責人
　　相關證明文件，向處罰機關告知應歸責人，處罰機關應即另
　  行通知應歸責人到案依法處理。然本件原處分機關所為之裁
    決書，裁決對象係「受處分人潘信宏」，並非抗告人；且車
    主「潘信宏」亦未依法辦理相關手續，將責任歸責於機車駕
    駛人「甲○○」，自仍應以裁決書之裁決對象即「受處分人
    潘信宏」為聲明異議之主體。而抗告人既非以「潘信宏」代
    理人名義提起異議，顯不合法律上之程式，並屬不可補正之
    事項，業據原裁定詳載理由依據。抗告人猶以係實際停放機
    車之人，自得聲明異議，並指摘原裁定不當，為無理由，應
    予駁回。
據上論結，應依道路交通案件處理辦法第26條，刑事訴訟法第41
2條，裁定如主文。
中　　華　　民　　國　　96　　年　　 7　　月　  13　　日
                  交通法庭審判長法　官  蔡秀雄
　　　　　　　　　　　　　　　　法  官  周煙平
　　　　　　　　　　　　　　　　法  官  陳國文
以上正本證明與原本無異。
不得再抗告。
                                書記官  蔡棟樑
中　　華　　民　　國　　96　　年　　 7　　月　  18　　日
